臺灣高等法院臺南分院刑事裁定　　　　　　　　　九十三年度聲再字第九七號　Ａ
　　　再審聲請人
　　　即受判決人　甲　○　○
右列聲請人因偽造文書等案件，對於本院九十二年度上訴字第一三六０號中華民國九
十三年五月三十一日確定判決（臺灣臺南地方法院九十二年度易字第一一０號、臺灣
臺南地方法院檢察署九十一年度偵緝字第五八六六號、第一一一二八號）聲請再審，
本院裁定如左：
      主      文
再審之聲請駁回。
      理      由
一、聲請意旨略稱：原確定判決判處聲請人等共同意圖為自己不法之所有以詐術使人
    將本人之物交付，各處有期徒刑十月，因不得上訴而確定。茲因該確定判決有下
    列重要證據漏未審酌，而依刑事訴訟法第四百廿一條規定提起再審：
  (一)張劉福將文件託蔡明宗向銀行貸款三百八十萬元以便交付賣主，而蔡明宗不但未
    向銀行辦理貸款或貸款不成後，不老實將該文件交還張劉福，而轉變為張劉福、
    甲○○欠伊錢，二人說明要先還其債務，後如何如何，顯然不合邏輯。又由其簽
    發支票去設定抵押，金主是看房地產設定抵押貸款，並非看它支票貸款，再說張
    劉福與甲○○如有欠他錢，也絕不敢將他人要向銀行貸款之資料拿給蔡明宗說請
    他辦民間貸款而先還前欠債務之理，此等說詞已為張劉福與甲○○一再否認，別
    無其他證據，確定判決竟予採信，已違經驗法則與論理法則。
  (二)既然蔡明宗如是說甲○○有欠他三、四十萬元，又第一次賴光印借款二百萬元由
    甲○○去領取後才交給它，它才給五十萬元於甲○○。此二種事實亦是非常關鍵
    問題，第一欠它錢，甲○○說欠他三萬元，蔡明宗說不只三萬元是三、四十萬元
    ，他要提出支票證據來，結果所提出來二張支票均非甲○○經手背書，他就是照
    這種假造方法亂扣帽子，事實無欠伊三、四十萬元已經確定無此證據。第二、賴
    光印借款二百四十萬元第一次給二百萬元，蔡明宗說是甲○○去領二百萬元出來
    才交給它，它才拿五十萬元於甲○○，甲○○極力否認，根本未至賴光印家去拿
    過錢。而賴光印亦稱：借款是蔡明宗與黃隆裕二人來接洽，拿錢給他們二人，第
    一次給二百萬元也是他們二人，他們在點錢，並有簽借用證為憑，第二次蔡明宗
    來拿等語，賴光印根本未提起甲○○。核與甲○○之辯解未曾與賴光印經手拿錢
    之事實相符。惟查證人賴光印曾有一次供出蔡明宗與黃隆裕及另外一人共三人去
    過。甲○○對此一人亦表示絕非是他，因此在第二審審理於九十二年十二月十九
    日調查證據聲請狀中及九十三年一月九日之爭點整理狀，準備程序中二次聲請傳
    證人賴光印到庭指認另一人究係何人，惟因證人無法到庭無從進行詰問而未傳喚
    ，就此重要證據漏未斟酌，致誤認甲○○會過錢。
  (三)原確定判決認蔡明宗將三十萬元返還甲○○與乙○○，為甲○○與乙○○所否認
    ，曾經請問蔡明宗「如何返還？是還給誰？一位還是二位？在何處返還？」，均
    答不出來，蔡明宗之信口開河亦予採信？
  (四)確定判決事實欄第一段：認張劉福、甲○○二人因積欠蔡明宗款項，張劉福、甲
    ○○為返還債務蔡明宗為取回債權，張劉福、甲○○乃將上情告知乙○○，四人
    均明知無購買房地產之資力及意願，竟共同基於意圖為自己不法所有之詐欺犯意
    聯絡云云核與事實不符。第一，張劉福為房地產之仲介業，其非購買者無所謂有
    無資力或購買意願問題，因基於業務上招募乙○○、甲○○購買此房地產，價金
    四百十萬元，二人湊出各十五萬元共三十萬元，做定金也是第一期款，其餘三百
    八十萬元即請石代書向銀行交涉銀行貸款，作第二期款，二人是想買下來後願意
    向銀行繳納利息，然後再將此房地產轉賣他人，希望能以賺一點錢，初並非無意
    願，亦無不法所有之意圖，詎料石代書無法辦出銀行貸款，張劉福乃轉介謝代書
    ，結果仍貸不出來而將資料文件交還張劉福，至此以前這雖然不順利，但絕無違
    法情事，因張劉福係正當仲介業者，甲○○、乙○○二人合資三十萬元出錢訂約
    登記並約定以銀行貸款來付第二期款，雖未成功，但無違法可言。此後張劉福將
    資料文件交予蔡明宗辦理貸款，蔡明宗無法辦銀行貸款，將文件退還張劉福就好
    ，奈其不退件而變質蔡明宗乘此機會另有所圖，乃將他人委託代辦貸款之文件，
    變成張劉福與甲○○欠伊錢請他辦民間抵押貸款先還其債務，豈有此理！倘有此
    事，此二人再笨也不會如此做，不會自己直接拿去辦民間貸款即可，何必要委託
    他？故原確定判決認定事實根本不符也不合邏輯。本案之罪魁就是蔡明宗一人，
    原判決取捨證據顯然違背經驗法則與論理法則。
  (五)確定判決認共同正犯出錢血本無歸還要處罰判處有期徒刑十月，非常可怕，又認
    定張劉福正當職業之仲介人為主嫌，顯係顛倒是非，為此聲請裁定准予再審云云
    。
二、按不得上訴於第三審法院之案件，除刑事訴訟法第四百二十條規定外，其經第二
    審確定之有罪判決，如就足生影響於判決之重要證據漏未審酌者，亦得為受判決
    人之利益，聲請再審，刑事訴訟法第四百二十一條，定有明文。另所謂重要證據
    漏未審酌，係指第二審判決前已經提出之重要證據未予審酌，且該證據必須可認
    為足以動搖原判決事實之認定者始足當之，苟該證據業已提出經原確定判決予以
    指駁，並敘明捨棄不採之理由，或縱未提出斟酌，惟如經斟酌亦不足以動搖原判
    決者，或判決確定後始發現之證據，判決當時無從審酌者，即非該條所謂重要證
    據漏未審酌，亦不足以構成聲請再審之事由，最高法院二十八年度抗字第八號、
    三十五年特抗字第二一號著有判例可稽。
三、經查：本件原確定判決業已審酌告訴人謝幸儐指訴、證人謝洪清秀、石結安、謝
    勳毅、賴光印等人於偵查及原審之供證（原判決第九頁第十五行以下、第十三頁
    （十）），並參酌相關系爭不動產買賣契約書、土地登記簿謄本、建物登記簿謄
    本、上開借款之證明書（契約）、臺南市台南地政事務所九十一年八月十七日臺
    南地所登字第○九一○○一一三二七之○號函附之上開房地歷次移轉所有權及設
    定抵押權之資料等證物資料（原判決第十頁），本諸經驗及論理法則，對何以認
    定聲請人詐欺取財犯行成立之理由，於理由欄內詳予敘明，並對聲請人之辯解何
    以不採信業已一一指駁綦詳。聲請人所舉上開再審事由，就聲請再次傳喚證人賴
    光印到庭部分，原確定判決業以該證人既於偵查及第一審到庭證述明確，且已中
    風無法到庭致無須再予傳喚，並於原確定判決予以指駁，並敘明採認之理由，顯
    非漏未審酌；甚餘各項事由，無非係就原審未採信有利於其之證據為言詞指摘，
    未指明原審就何項證據有漏未審酌情形，核與刑事訴訟法第四百二十一條之要件
    不合，是再審之聲請為無理由，應予駁回。
四、據上論斷，應依刑事訴訟法第四百三十四條第一項，裁定如主文。
中    華    民    國      九十三      年      七      月      二十二    日
                                  臺灣高等法院臺南分院刑事第五庭
                                      審判長法官  楊    明    章
                                            法官  顏    基    典
                                            法官  沈    揚    仁
右正本證明與原本無異。
不得抗告。
              法院書記官  李    梅    菊
中    華    民    國      九十三      年      七      月      二十八    日
